【裁判字號】    89,自,650
【裁判日期】    900323
【裁判案由】    侵占
【裁判全文】
臺灣臺北地方法院刑事判決                          八十九年度自字第六五號
    自  訴  人  甲○○○股份有限公司
    代  表  人  乙○○
    自訴代理人  丁○○
    被      告  丙○○
右列被告因侵占案件，經自訴人提起自訴，本院判決如左：
    主  文
丙○○無罪。
    理  由
一、自訴意旨如後附自訴狀影本所載。
二、按犯罪事實應依證據認定之，無證據不得推定其犯罪事實，刑事訴訟法第一百五
    十四條定有明文。又認定不利於被告之事實，須依積極證據，茍積極證據不足為
    不利於被告事實之認定時，即應為有利於被告之認定，更不必有何有利之證據；
    且刑事訴訟法上所謂認定犯罪事實之積極證據，係指適合於被告犯罪事實之認定
    之積極證據而言，雖不以直接證據為限，間接證據亦包括在內，然而無論直接或
    間接證據，其為訴訟上之證明，須於通常一般之人均不致有所懷疑，而得確信其
    為真實之程度者，始得據為有罪之認定，倘其證明尚未達到此一程度，而有合理
    之懷疑存在時，自不能以推測或擬制之方法，以為有罪裁判之基礎，最高法院著
    有三十年上字第八一六號、二十九年上字第三一０五號、七十六年台上字第四九
    八六號、四十年台上字第八六號等判例可資參照。次按刑法侵占罪之成立，以擅
    自處分自己所有之他人所有物，或變易持有之意思為所有之意，而逕為所有人之
    行為，為其構成要件，雖行為之外形各有不同，要必具有不法所有之意思，方與
    本罪構成之要件相符，最高法院亦著有十九年上字第一０五二號判例可資參照。
    訊據被告丙○○堅決否認有何侵占犯行，辯稱：這台計程車於八十九年七月二日
    遭竊，翌日伊打電話通知甲○○○股份有限公司（以下簡稱振新公司）的邱小姐
    ，以為公司會去報案，沒想到振新公司不予理會，反而寄存證信函予伊等語。經
    查，被告前於八十九年七月三日，即以電話通知自訴人振新公司其所承租之
    B4-077號計程車遭竊，自訴人不予採信，除以存證信函要求被告予以返還之外，
    並另向公司其他司機公告懸賞該輛計程車等情，業據自訴代理人丁○○陳述屬實
    ，並有自訴人八十九年七月四日存證信函影本一紙附卷可稽，則被告確曾於八十
    九年七月三日通知自訴人B4-077號計程車遭竊之事實，應堪認定。次查，車號
    B4-077號計程車乃民國八十五年出廠之三菱廠牌一千六百毫升小客車，八十九年
    間之價值大約新台幣十六萬元，及社會上存在有許多地下當鋪，車主以外之人，
    亦可將車輛駛至該等當鋪典當等情，業據自訴代理人陳述綦詳；參諸係爭計程車
    係自訴人公司其他司機在台北縣中和市秀朗橋附近找到，尋獲時有許多灰塵，電
    瓶已經沒電，係使用拖吊車拖回自訴人公司等情，亦據自訴代理人陳述在卷，則
    被告若確係基於為自己不法所有之意圖而起意侵占，其豈有通知自訴人係爭計程
    車失竊，而無端自惹麻煩之必要？又豈不將當時尚值新台幣十六萬元之係爭計程
    車典當或出售他人，反而將之棄置而任令荒廢之理？是本件於別無其他證據之情
    形下，就被告是否有變易持有係爭計程車之意思為所有之意思之事實，仍有合理
    之懷疑存在，尚不得僅以被告積欠車租且未將係爭計程車返還自訴人之事實，遽
    認其確有刑法上之侵占犯行。此外，本院復查無其他積極證據，足認被告確有自
    訴人所指訴之犯罪，不能證明被告犯罪，依法應為無罪之諭知。
據上論斷，應依刑事訴訟法第三百四十三條、第三百零一條第一項，判決如主文。
中    華    民    國      九十      年      三      月      二十三      日
                                    臺灣臺北地方法院刑事第七庭
                                            法  官  楊  代  華
右正本證明與原本無異。
如不服本判決，應於判決送達後十日內，向本院提出上訴狀。
                                            書記官  許  博  為
中    華    民    國      九十        年    三          月  二十六      日


司法院資訊處製作；財團法人民間司法改革基金會備份。
